【裁判字號】    90,上易,2079
【裁判日期】    900918
【裁判案由】    違反稅捐稽徵法等
【裁判全文】
臺灣高等法院刑事判決                            九十年度上易字第二○七九號
    上  訴  人  臺灣板橋地方法院檢察署檢察官
    被      告  甲○○
右上訴人因被告違反稅捐稽徵法等案件，不服臺灣板橋地方法院九十年度易字第一一
五六號，中華民國九十年五月八日第一審判決（起訴案號：臺灣板橋地方法院檢察署
八十九年度偵字第四七○六號），提起上訴，本院判決如左：
    主  文
原判決撤銷。
甲○○連續幫助納稅義務人，以不正當之方法逃漏稅捐，處有期徒刑陸月，如易科罰
金，以佰元折算壹日。
    事  實
一、甲○○夥同盧清助、洪清和二人（另由檢察官簽分他案偵辦中）基於意圖幫助他
    人逃漏稅捐之概括犯意連絡，明知並無設置公司實際營業之本意，竟同意以其名
    義將身分證交予盧某等人，向臺灣省建設廳聲請登記、成立「建俊企業有限公司
    」（以下簡稱建俊公司），向臺北縣政府聲請准予設立登記並核發營利事業登記
    證，將明知不實事項使登載於公務員職務掌管之公文書，並由盧某等人實際操作
    公司，再向臺北縣稅捐稽徵處申請使用統一發票後，即以「虛進虛出」（即並無
    進貨事實，卻取得其他公司、行號所開立之統一發票《此類統一發票以下簡稱甲
    種發票，該等發票所含之營業稅額，就建俊公司而言，即所謂之進項稅額》，供
    作建俊公司之進項憑證，據以扣抵建俊公司應納之營業稅額【即銷項稅額減進項
    稅額後之餘額】；並無銷貨事實，卻開立統一發票《此類統一發票以下簡稱乙種
    發票，該等發票所含之營業稅額，就建俊公司而言，即所謂之銷項稅額》於其他
    公司、行號，供作其他公司、行號之進項憑證，俾幫助其他公司、行號，扣抵渠
    等應納之營業稅額）之不正當方法，自民國八十六年六月二日起至八十七年八月
    底止，明知並無銷售事實，仍連續虛偽開立其業務上所掌之統一發票共達七十八
    張（銷售額計達新台幣《下同》四千二百十九萬三千三百七十四元，營業稅額合
    計二百十萬九千六百七十元），分別交與柱昶企業有限公司、平衡工程有限公司
    、浩生興業有限公司、傳生營造公司、銘鋒營造廠有限公司等至少二十四家公司
    ，提供柱昶企業有限公司等至少二十四家公司充作該等公司各該期營業稅之進項
    憑證，幫助柱昶企業有限公司等至少二十四家公司，得以短漏各該期應納營業稅
    額，計達二百十萬九千六百七十元，此足生損害於稅捐稽徵機關對於營業稅課徵
    之正確性及公平性。
二、案經台北縣稅捐稽徵處函請臺灣板橋地方法院檢察署檢察官偵查起訴。
    理   由
一、訊據被告甲○○則堅決否認有何行使業務上登載不實文書及幫助逃漏稅捐之犯行
    ，辯稱：其原係任職於保險公司擔任招攬保險業務之工作，於八十六年間，其影
    印國民身分證交予盧清助，本欲拉保險使用，嗣盧清助將其國民身分證影本轉交
    洪清和，其不知洪清和持其身分證之用途，其於建俊公司設立登記時，並未前往
    蓋章，亦未以建俊公司負責人名義承租房屋，租賃契約書上「甲○○」之簽名並
    非其所親簽，印章亦非其所有等語。惟查：
（一）前揭事實被告甲○○於檢察官訊問時坦承建俊公司向台北縣政府聲請核發營利
      事業登記證時，所填載之「營利事業統一發證設立登記申請書」營業項目欄中
      「甲○○９０８０５８」之簽名確其簽名，而該申請書所附之身分證影本，亦
      經檢察官當庭勘驗係其身分證無誤（見偵查卷第五十八頁），且建俊公司係於
      八十六年四月十二日經核准設立登記，其登記之負責人係被告甲○○，有建俊
      公司之設立登記事項卡、經濟部公司執照各一件附於偵查卷可稽（見偵查卷第
      十五頁、二十頁），是以被告既自承於聲請核發營利事業登記證時，在「營利
      事業統一發證設立登記申請書」之營業項目欄中簽名「甲○○」，並經檢察官
      勘驗確無訛，是以當知悉其身分證影本係作為設立「建俊公司之用」，且被告
      亦自承曾從事拉保險工作，依社會一般經驗法則判斷，被告簽名在法律之責任
      如何理應十分清楚，自不得謂其不認識字為由，而推諉其不知情，抑有進者，
      被告雖辯稱僅為招攬保險之目的而提供身分證影本資料，並無虛設「建俊有限
      公司之直接故意，然竟親自前往主管機關在相關申請書上簽名認證，在客觀上
      即有虛設公司之間接故意甚明，於焉顯見。
（二）被告先前供稱係原任職保險公司，為欲拉保險而將其身分證影本交予盧清助，
      嗣盧清助將其身分證影本交予洪清和，而不知洪清和持其身分證作何用途，然
      被告復於八十九年九月五日函而又改稱：係案外人洪清和拿伊身分證向鋁台企
      業有限公司申報工資之用，惟查洪清和係渠等虛設公司行號集團中「俞清企業
      有限公司」登記之負責人，而「鋁台企業有限公司」亦為渠等集團所虛設之公
      司，均由台北市捐稽徵處以北市稽核甲字第８９００１９２９００號函請台灣
      台北地方法院檢察署另案偵辦中，此有台北市稅捐稽處八十九年北市稽核甲字
      ８９００１９２９００號函及附表可乙份，附卷足稽（見偵查卷第五十三、五
      十四頁）。再者，上開俞清、鋁台二家公司因均系虛設行號且與建俊有限公司
      共用「虛進虛出」不正當方式，幫助他人逃漏稅捐，且該虛設行號集團之各該
      公司相互對開充數之（詳見臺北市稅捐稽徵處八十九年度北市稽核甲字第８９
      ００１９２９００號函、臺北縣稅捐稽徵處「專案申請調檔統一發票查核名冊
      」第０００４０８頁、及「專案申請調檔統一發票查核清單」第００１８４５
      頁至第００１８４８頁所載），俾抵扣渠等虛設行號集團之各該公司所虛出之
      部分之銷售項營業稅額（詳見台北縣稅捐稽徵處「專案申請調檔統一發票查核
      名冊」第第０００１５２頁至第０００１５３頁所載以及「專案申請調檔統一
      發票查核清單」第０００７２２頁至第０００７２７頁所載）（見偵查卷第二
      十九頁至五十二頁），足徵被告甲○○有虛設行號，而任由盧某、洪某等人不
      實開立發票稅額為四千二百十九萬三千三百七十四元，幫助逃漏營業稅額合計
      二百十萬九千六百七十元，實堪認定，此於台北縣稅捐稽徵處於九十年七月二
      十三日以九十年北稅消字第一○八六八五號亦覆函本院有附件可稽，據此，被
      告欲藉渠等虛設行號集團中之成員相互掩飾至於明顯，被告於先後不同之辯稱
      ，時而忽稱係為拉保險而交與身分證影本給盧清助，或嗣改稱案外人洪清和拿
      伊去鋁台企業有限公司申報工資，或謂不知情或稱不識字等為由云云，顯係臨
      訟之卸詞，尚難採信，準此，被告事證明確，洵堪認定，依法應予論科。
二、核被告甲○○所為，係犯刑法第二百十六條、第二百十五條之行使業務登載不實
    文書及稅捐稽徵法第四十三條第一項規定之幫助納稅義務人以詐術或不正當方法
    逃漏稅捐等罪，又被告於業務上之文書為不實之登載，復持之行使交付他人，其
    低度不實登載之行為，已為高度之行使行為所吸收，故不另應罪，又被告犯上開
    行使業務登載不實文書及稅捐稽徵法第四十三條第一項等二罪間有方法與結果之
    牽連關係，依刑法第五十五條規定，從較重之稅捐稽徵法第四十三條第一項處斷
    。被告先後多次犯行，為連續犯以一罪論，原審未詳細審遽為無罪判決之諭知，
    尚有未洽，檢察官據此上訴為有理由，原判決既有未洽，自應由本院加以撤銷改
    判，爰審酌被告幫助公司逃漏營業稅金額頗鉅，嚴重影響國家稅收，並參酌被告
    犯罪之動機、目的、手段及學經歷等一切情狀，量處有期徒刑陸月，如易科罰金
    ，以佰元折算壹日，以資懲儆。
據上論斷，應依刑事訴訟法第三百六十九條第一項前段、第三百六十四條、第二百九
十九條第一項前段、稅捐稽徵法第四十三條第一項，刑法第十一條前段、第五十五條
、第五十六條前段、第二百十五條、第二百十六條，罰金罰鍰提高標準條例第一條前
段、第二條，判決如主文。
本案經檢察官陳維練到庭執行職務。
中      華      民      國    九十      年      九      月     十八     日
                              臺灣高等法院刑事第一庭
                                  審判長法  官  李  相  助
                                        法  官  王  振  興
                                        法  官  蔡  光  治
右正本證明與原本無異。
不得上訴。
                                        書記官  王  才  生
中      華      民      國    九十     年    九      月      二十一    日
附錄：本案論罪科刑法條全文
稅捐稽徵法第四十三條：
教唆或幫助犯第四十一條或第四十二條之罪者，處三年以下有期徒刑、拘役、或科一
千元以下罰金。執行業務之律師或會計師犯前項之罪者，加重其刑至二分之一。
刑法第二百十六條
行使第二百十條至第二百十五條之文書者，依偽造、變造文書或登載不實事項或使登
載不實事項之規定處斷。
刑法第二百十五條
從事業務之人，明知為不實之事項，而登載於其業務上作成之文書，足以生損害於公
眾或他人者，處三年以下有期徒刑、拘役或五百元以下罰金。


司法院資訊處製作；財團法人民間司法改革基金會備份。
